最高法院刑事判決　　　　　　　　　　　　　　　九十三年度台上字第二四五○號
　　上　訴　人　甲○○
右上訴人因誣告案件，不服台灣高等法院台中分院中華民國九十三年三月四日第二審
更審判決（九十二年度重上更(二)字第二六七號，起訴案號：台灣台中地方法院檢察署
八十六年度偵字第一一三八三號、第一四二九二號），提起上訴，本院判決如左：
    主  文
上訴駁回。
    理  由
按刑事訴訟法第三百七十七條規定，上訴於第三審法院，非以判決違背法令為理由，
不得為之。是提起第三審上訴，應以原判決違背法令為理由，係屬法定要件。如果上
訴理由狀並非依據卷內訴訟資料，具體指摘原判決不適用何種法則或如何適用不當，
或所指摘原判決違法情事，顯與法律規定得為第三審上訴理由之違法情形不相適合時
，均應認其上訴為違背法律上之程式，予以駁回。本件原判決認定上訴人甲○○明知
「增你高圖」（起訴書誤載為「儷人圖」）係張軒銘（下稱張某或告訴人）所創作之
美術著作，用於儷軒堂國際有限公司（下稱儷軒堂公司）之產品「增你高」藥品（Ｚ
ＥＮＩＣＯ）之包裝上，以為商品之圖樣。且張某自民國八十一年十二月二日起，即
在中國時報等報紙媒體刊載廣告，公開發表，並依法向內政部申請登記儷軒堂公司為
上開美術著作之著作財產權人，而於八十三年十一月三十日核准登記。然上訴人竟仍
主張該美術著作「增你高圖」係其父楊錫登於六十八年間所完成創作之著作「儷人圖
」，而於八十二年十一月十五日向內政部登記上訴人為著作財產權人，並將該「增你
高圖」用之於同類產品上，作為商品之圖樣。進而意圖使張軒銘受刑事處分，於八十
六年一月七日具狀向台灣台中地方法院檢察署提出告訴，虛構事實，誣指張軒銘及儷
軒堂公司涉嫌未經其同意，擅自重製「儷人圖」之美術著作，違反著作權法第九十一
條之罪，而向該管公務員誣告等情。因而撤銷第一審判決，改判仍論處上訴人意圖他
人受刑事處分，向該管公務員誣告罪刑。已敘明右揭事實，業據告訴人張軒銘指訴綦
詳，而告訴人先後於八十一年十二月二日、同年月八日及八十二年七月十二日，分別
在中國時報、民眾日報、大成報刊登儷軒堂公司「增你高」（ＺＥＮＩＣＯ）產品之
圖樣，並於八十三年十月十九日向內政部申請將「增你高」圖樣之著作財產權登記為
儷軒堂公司所有，而於同年十一月三十日經核准登記等情，亦經原審調取台灣高等法
院八十五年度上易字第二七五五號案卷及該案判決書核閱屬實，並有內政部著作權登
記簿影本一份在卷可稽。至上訴人雖於八十二年十一月十五日已向內政部申請將「儷
人圖」之著作財產權登記為伊所有，但其時間已在告訴人將「增你高」圖樣於報紙上
公開發表之後，自不足為其有利之認定。又上訴人向檢察官告訴時所提出之「儷人圖
」雖記明其創作日期為「六十八年二月二日」，但其向內政部申請著作財產權登記之
著作完成日期卻記載為「八十二年十月一日」。若上訴人之父楊錫登係於「六十八年
二月二日」即已創作該「儷人圖」圖樣，衡情應不致遲至「八十二年十月一日」始向
內政部為著作財產權登記，足見其所謂該「儷人圖」係伊父於六十八年二月二日所創
作一節，自難採信。況台灣高等法院於八十五年九月四日，調查告訴人自訴上訴人及
其父楊錫登違反著作權法案件（八十五年度上易字第二七五五號）時，曾命告訴人與
楊錫登當庭繪製渠二人所自稱創作之「增你高圖」及「儷人圖」圖樣，有該案件訊問
筆錄及其二人所繪製之圖案可稽。經核閱其中告訴人所繪製者，其線條及筆觸均較為
精緻，且與「增你高」原圖幾乎相同。而楊錫登所繪製者，其線條不僅呆板粗糙，且
與其自稱原創之「儷人圖」比對結果，其中男士右臂肩、右腰身、左手指線條，及女
士左手臂、左、右手指均明顯不符，可見該「儷人圖」應非楊錫登所創作。此外，上
訴人指控告訴人違反著作權法案件，經檢察官偵查結果，亦以罪嫌不足而予以處分不
起訴確定，有該署八十六年度偵字第一三一六號偵查卷及不起訴處分書可稽，足見上
訴人確有誣告之犯行；為其所憑之證據及認定之理由。並以上訴人雖否認有誣告之故
意，辯稱伊係誤認「儷人圖」為其父所創作，始對告訴人提起告訴，雖台灣高等法院
於審理告訴人自訴伊及其父違反著作權法案件時，曾命伊父及告訴人當庭繪圖，但伊
無法判斷其父所繪者與原圖是否相像，迄法院後來判決伊父有罪後始知悉云云。惟查
上訴人既於該次審理時亦到庭，且雙方當事人及辯護人、自訴代理人亦當庭對告訴人
及楊錫登所繪該二圖案之差異展開攻擊及防禦，而該二圖案之差異明顯，極易依肉眼
判斷。則上訴人至遲於該次審理時應已知悉「儷人圖」並非其父楊錫登所創作。乃其
明知上情，竟虛構告訴人擅自重製「儷人圖」之事實，而具狀向檢察機關指控告訴人
違反著作權法，足見其有虛構事實而誣告之故意甚明，所辯如何不足以採信，亦於理
由內詳加指駁及說明。核其所為之論斷，俱與卷內資料相符，從形式上觀察，原判決
並無調查未盡、理由不備或採證違反證據法則等違背法令之情形。上訴意旨略以：伊
父曾告以「儷人圖」係其於六十八年間所創作，且「儷人圖」較「增你高圖」早完成
著作財產權登記，而其係於第一審判決其無罪後，始對告訴人提起告訴，況台灣高等
法院係歷經多次調查及辯論後始判決該「儷人圖」為告訴人所創作，自難認其有誣告
之犯意。又原判決採用台灣高等法院八十五年度上易字第二七五五號案卷內「八十五
年九月四日訊問筆錄」，及伊向檢察署指控告訴人犯罪時所提出之「八十六年一月七
日」告訴狀，作為證據，卻未依法提示並告以要旨，亦有不合云云。惟查證據之取捨
及事實之認定，均為事實審法院之職權，倘其採證認事並未違反證據法則，自不得任
意指為違法。查原判決就其如何認定上訴人有本件誣告之犯行，已依據卷內資料詳敘
其所憑之證據及理由；而對於上訴人所辯無誣告之故意云云，如何不足以採信，亦於
理由內詳加論敘及說明，並無調查未盡或理由不備之情形。又原審於審判期日已依法
提示上訴人於「八十六年一月七日」所提出之告訴狀（原審審判筆錄係依據檢察長之
收狀日期戳章記載為八十六年一月八日告訴狀），及楊錫登在台灣高等法院八十五年
度上易字第二七五五號案件訊問時所陳及所繪之圖樣，暨該案卷第八十頁至八十三頁
所附之訊問筆錄（即八十五年九月四日訊問筆錄）及第一○一頁、第一○二頁所附之
繪圖，並告以要旨，有原審審判筆錄可稽（見原審卷第七十五頁、第七十六頁、第七
十九頁）。上訴意旨謂原審於審判期日未提示上開證據一節，顯與卷內資料不符，自
非適法之上訴理由。是本件上訴意旨並非依據卷內訴訟資料具體指摘原判決有何違背
法令之情形，徒就原審採證認事職權之適法行使，以及原判決已明確論斷詳細說明之
事項，任意指為違法，且仍就其有無誣告故意之單純事實再事爭執，顯與法律規定得
為第三審上訴理由之違法情形不相適合，揆諸前揭說明，其上訴為違背法律上之程式
，應予駁回。
據上論結，應依刑事訴訟法第三百九十五條前段，判決如主文。
中　　　華　　　民　　　國　　九十三　　年　　　五　　　月　　 十三 　　日
                              最高法院刑事第六庭
                                  審判長法官  吳  雄  銘
                                        法官  池  啟  明
                                        法官  石  木  欽
                                        法官  郭  毓  洲
                                        法官  吳  三  龍
      右正本證明與原本無異
                                              書  記  官
中　　　華　　　民　　　國　　九十三　　年　　　五　　　月　　 二十 　　日
                                                                        Ｋ
